臺灣臺中地方法院民事判決
                             110年度簡上附民移簡字第27號
原      告  謝美惠  

訴訟代理人  謝奇穎  
被      告  張容華  

上列當事人間請求損害賠償事件，原告提起刑事附帶民事訴訟，
經本院刑事庭裁定（109年度交簡上附民字第29號）移送前來，
本院於民國110年10月15日言詞辯論終結，判決如下：
    主  文
被告應給付原告新臺幣15萬3,964元，及自民國109年12月20日起
至清償日止，按週年利率百分之5計算之利息。
原告其餘之訴駁回。
    事實及理由
一、原告主張：被告於民國108年7月10日上午10時38分許，駕駛
    車牌號碼00-0000號自用小客車（下稱被告車輛），將車停
    放在臺中市○○區○○○街00號前，欲開車門上車時，本應注意
    汽車駕駛向外開啟車門時，應注意左後方行人及來車並禮讓
    其先行，確認安全無虞後再打開車門，而依當時天候晴、日
    間自然光線、路面柏油、乾燥、無缺陷、無障礙物、視距良
    好，並無不能注意之情事，竟疏未注意及此，自車門外逕自
    打開車門，適伊騎乘車牌號碼000-000號普通重型機車（下
    稱原告機車），沿臺中市太平區長億六街由西往東方向行經
    上開地點，亦疏未注意車前狀況，逕自直行，伊所騎乘之機
    車乃碰撞被告車輛車門，並因而人車倒地（下稱系爭事故）
    ，受有第一腰椎骨折之傷害（下稱系爭傷害），並有支出醫
    療費用新臺幣（下同）16萬3,035元、看護費用7萬2,000元
    之財產上損害及非財產上損害7,000元。爰依民法侵權行為
    之法律關係，提起本件訴訟等語，並聲明：被告應給付原告
    24萬2,035元及自刑事附帶民事起訴狀繕本送達翌日起至清
    償日止，按週年利率百分之5計算之利息。
二、被告則以：系爭事故乃肇因原告擅闖紅綠燈而發生，伊離開
    系爭事故現場旁之臺中市○○區○○○街00號時，有確認十字路
    口為紅燈號誌後，才開啟車門，原告無故擅闖紅綠燈而致系
    爭車禍發生，故伊雖有過失，然應負之過失比例僅二成。另
    原告所受系爭傷害，乃其原有壓迫性骨病史而退化所造成，
    與系爭事故無因果關係等語，資為抗辯，並聲明：原告之訴
    駁回。
三、得心證之理由：
  ㈠因故意或過失，不法侵害他人之權利者，負損害賠償責任。
    又不法侵害他人之身體或健康者，對於被害人因此喪失或減
    少勞動能力，或增加生活上之需要時，應負損害賠償責任。
    不法侵害他人之身體、健康者，被害人雖非財產上之損害，
    亦得請求賠償相當之金額，民法第184條第1項前段、第193 
    條第1項、第195條第1項前段分別定有明文。
　㈡原告所受系爭傷害與系爭事故有因果關係，被告成立侵權行
    為，而應負損害賠償之責：
　⒈被告於108年7月10日上午10時38分許，駕駛車輛停放在臺中
    市○○區○○○街00號前，欲開車門上車時，本應注意汽車駕駛
    向外開啟車門時，應注意左後方行人及來車並禮讓其先行，
    確認安全無虞後再打開車門，而依當時天候晴、日間自然光
    線、路面柏油、乾燥、無缺陷、無障礙物、視距良好，並無
    不能注意之情事，竟疏未注意及此，自車門外逕自打開車門
    ，適原告騎乘機車，沿臺中市太平區長億六街由西往東方向
    行經上開地點，而碰撞被告車輛車門，因而人車倒地，發生
    系爭事故之事實，為被告所不爭執（見本院卷第13至14頁）
    ，另被告亦自承就系爭事故之發生有過失（見本院卷第90頁
    ），可見被告之行為確有過失無誤。
　⒉原告於108年7月10日發生車禍後，由救護車送往國軍臺中總
    醫院急診，主訴為下背部及左胸疼痛，左手肘擦挫傷，診斷
    為第一腰椎壓迫性骨折（病歷紀錄至108年9月25日始有記載
    腰椎疾患而進行MRI檢查），可能為下背部挫傷導致，是否
    係車禍導致於醫療上無法完全認定；原告於108年7月10日當
    時X光檢查並無明顯骨折情形，無法判定當時即有骨折，僅
    能診斷下背部挫傷，而壓迫性骨折可能為下背部挫傷導致；
    又腰椎骨折無法由X光檢查確認，需經MRI檢查始可確定等情
    ，有國軍臺中總醫院109年11月26日醫中企管字第109001516
    9號函及所附原告就診病歷資料、同院109年12月21日醫中企
    管字第1090016085號函等件可查【見本院109年度交簡上字
    第285號卷（下稱刑事卷）第97至129、135頁】；佐以原告
    於系爭事故發生後，至108年9月25日再次前往上揭醫院就診
    期間，並未因相關事故或背部、腰部疾病前往急診或就診乙
    節，有原告健保WebBIR個人就醫紀錄查詢紀錄、順智診所11
    0年2月8日函文、澄清綜合醫院中港分院110年2月23日澄高
    字第1102099號函可稽（見刑事卷第141、149至151頁），則
    原告因系爭事故發生後，因所受下背部挫傷持續疼痛，始前
    往詳細檢驗，發現上開難以透過一般X光檢查確認之系爭傷
    害，尚屬合理。
  ⒊被告雖辯稱：原告在108年9月25日診斷時和醫生稱是在6月份
    受有腰椎傷害，但系爭事故發生時間是108年7月10日，故該
    傷害應與系爭事故無因果關係。醫院回函也稱無法判定系爭
    傷害與車禍相關，另外原告本來就有壓迫性骨折的病史，核
    磁共振報告還寫到原告腰椎有問題跟病變，故系爭傷害應該
    是退化造成的等語。惟原告於108年5月1日至系爭事故發生
    時，未有任何前往急診或就診之紀錄（見本院卷第117頁）
    。又原告自系爭事故發生至108年9月25日前往國軍台中總醫
    院就診期間，並未因相關事故或背部、腰部疾病前往急診或
    就診，業如前述，可見原告於108年6月未有因腰椎傷害之情
    形，故原告主張前稱108年6月跌倒是口誤，該期間沒有其他
    就醫紀錄等語，應屬可取。又上開國軍台中總醫院之回函雖
    稱無法判定系爭傷害與車禍相關，然其已表示下背部挫傷可
    能導致系爭傷害，僅就醫學上無法遽為認定與系爭車禍有無
    因果關係，然本院綜合原告其他就診紀錄，尚難見有何不當
    醫療或其他外力介入之情形，可見系爭事故使原告受有下背
    部挫傷，進而受有系爭傷害，應認有相當因果關係。至國軍
    台中總醫院108年7月10日乃針對原告下背部及左胸疼痛檢傷
    而為X光檢查（見刑事卷第105至106頁），與系爭事故當日
    診斷疼痛相符，難認有記載壓迫性骨折病史；另108年9月25
    日核磁造影檢查報告所載腰椎椎間盤疾患伴有脊髓病變（見
    刑事卷第127至128頁），即國軍台中總醫院於該日進行MRI
    檢查後診斷之系爭傷害，未得以之推論係表示原告前有腰椎
    或病變問題。堪認原告乃因系爭事故後所受之下背部挫傷持
    續疼痛，才經詳細檢查後發現有腰椎骨折之傷勢，而與系爭
    事故有因果關係。被告上開所辯，尚無足取。
　⒋被告雖聲請通知訴外人林穎菲作證，欲證明原告有闖紅燈一
    節，然被告停放車輛位置距離長億六街往長億路方向停止線
    約4.7公尺，有臺中市政府警察局道路交通事故現場圖、員
    警職務報告在卷可佐【見臺灣臺中地方檢察署109年度偵字
    第9363號卷（下稱偵卷）第29頁、刑事卷第73頁】，可知被
    告車輛與路口位置尚有一定距離，縱若原告違反路口交通號
    誌管制，被告亦非處於路口附近而無從確認原告動態之情形
    ，衡以該路口與被告車輛之距離約4.7公尺，其於開啟車門
    時，當可向後確認來車動態，故被告之注意義務乃於開車門
    時確認後方有無來車。堪認交通號誌之位置與被告開啟車門
    之地點已有一段距離，原告有無闖紅燈與被告是否未注意原
    告騎乘機車靠近並無必然關係，是此部分，尚無調查之必要
    性，附此說明。
　⒌從而，原告所受系爭傷害與系爭事故既均有相當因果關係，
    且被告就該事故之發生有過失，原告依民法侵權行為法律關
    係，請求被告賠償其損害，要屬可採。
　㈢原告得請求之損害賠償金額為27萬8,035元：
　⒈原告請求因系爭事故支出之醫療費用16萬3,035元，業據其提
    出國軍台中總醫院醫療費用明細收據為證（見本院卷第55至
    63頁），堪信為真，故上開請求即屬有憑。
　⒉另原告因系爭傷害傷後須專人照護3個月，有上開醫院109年5
    月6日診斷證明書可考（見本院卷第49頁），參以其主張每
    日看護費用以1,200元計算，核與強制汽車責任保險給付標
    準所定看護費用一致，應屬適當，故其請求看護費用10萬8,
    000元（計算式：1,200×30×3＝108,000），亦屬可取。
　⒊復按慰藉金之賠償須以人格權遭遇侵害，使精神上受有痛苦
    為必要，其核給之標準固與財產上損害之計算不同，然非不
    可斟酌雙方身分資力與加害程度，及其他各種情形核定相當
    之數額（最高法院51年台上字第223號判例意旨參照）。查
    原告因被告過失侵權行為致受有系爭傷害，需專人照顧3個
    月（見本院卷第49頁），可彰原告精神上應受有相當之痛苦
    。佐以原告小學畢業、職業家管；被告大學畢業、現任職安
    親班之學經歷、現職、收入，業經兩造陳明在卷（見本院卷
    第70、91頁），並有稅務電子閘門財產所得調件明細表可查
    （見限制閱覽卷）。故本院審酌兩造之身分地位、資力、系
    爭事故發生情節與原告受傷復原情形、所受痛苦等一切情狀
    ，認原告請求賠償非財產上損害7,000元，應屬可採。
　⒋從而，原告請求被告賠償27萬8,035元（計算式：163,035＋10
    8,000＋7,000＝278,035），均屬有據。
　㈣原告就系爭事故之發生，與有過失：
　⒈按汽車臨時停車或停車，汽車駕駛人或乘客開啟或關閉車門
    時，應遵守下列規定：三、應注意行人、其他車輛，並讓其
    先行；汽車行駛時，駕駛人應注意車前狀況及兩車併行之間
    隔，並隨時採取必要之安全措施，道路交通安全規則第112
    條第5項第3款、第94條第3項定有明文。
　⒉查原告於本院刑事庭證稱：車禍發生我倒下去時看到被告站
    在車子外面，在車門跟駕駛座的夾角間，我騎車的時候我是
    看路，我沒有看到被告的車，也沒有看到被告站在車子旁邊
    ，我是騎到被告車子旁的時候，被告突然開車門等語（見刑
    事卷第82頁），核與被告辯稱：伊係前往電腦公司維修電腦
    ，離開後要開啟車門上車，站在車門跟駕駛座夾角間時與原
    告發生碰撞等語大致相符（見偵卷第17至19頁、刑事卷第82
    頁），可見被告確實站在車門外開啟車門；佐以被告停放車
    輛位置距離長億六街往長億路方向停止線尚有4.7公尺；被
    告車輛左側已超出車輛停放線約一個輪胎寬；其駕駛座車門
    與原告機車右側約車身中間位置擦撞，有臺中市政府警察局
    道路交通事故現場圖、道路交通事故照片、員警職務報告在
    卷可佐（見偵卷第29、37至41頁、刑事卷第73頁），可知被
    告車輛與路口位置尚有一定距離，且其停放位置已超出白色
    實線而略置於車道，參以本案當時天候晴、日間自然光線、
    路面柏油、乾燥、無缺陷、無障礙物、視距良好乙節，亦有
    臺中市政府警察局道路交通事故調查報告表可考（見偵卷第
    31頁），則本件被告欲開車門上車時，本應注意汽車駕駛向
    外開啟車門時，應注意左後方行人及來車並禮讓其先行，確
    認安全無虞後再打開車門，其疏未注意固有過失；然原告既
    沿臺中市太平區長億六街由西往東方向，直行穿越長億六街
    與長億東五街路口後，始接近被告車輛，倘其於系爭事故發
    生時，能注意車前狀況，應可發現被告之動態，而查覺被告
    立於車門外欲開啟車門之情形，即可即時採取減速慢行、煞
    車或向左閃避等必要之安全措施，而不致碰撞車門跌倒，故
    原告就系爭事故之發生亦有過失。
　⒊從而，堪認原告行經上開地點，疏未注意車前狀況，逕自直
    行應與有過失。審酌兩造違規情事，應認被告違規情形為肇
    事主因，原告違規情形為肇事次因，堪認其等就上開損害之
    發生，應負之過失責任為3：7。是依原告之過失程度，自應
    減輕被告賠償金額至10分之7 。據此計算，原告所得請求被
    告賠償之金額，為19萬4,625元（計算式：278,035×0.7＝194
    ,625，小數點以下四捨五入）。
　㈤惟按保險人依強制汽車責任保險法規定所為之保險給付，視
    為被保險人損害賠償金額之一部分；被保險人受賠償請求時
    ，得扣除之，強制汽車責任保險法第32條定有明文。查原告
    因系爭事故，業受領強制汽車責任險保險金4萬0,661元，為
    被告所不爭執（見本院卷第89頁），揆諸前揭規定，其得請
    求被告賠償之金額自應扣除上開保險金數額。是原告尚得請
    求被告給付之金額為15萬3,964元（計算式：194,625－40,66
    1＝153,964），逾此範圍，尚非可取。
　㈥末給付無確定期限者，債務人於債權人得請求給付時，經其
    催告而未為給付，自受催告時起，負遲延責任。其經債權人
    起訴而送達訴狀，與催告有同一之效力；又遲延之債務，以
    支付金錢為標的者，債權人得請求依法定利率計算之遲延利
    息；應付利息之債務，其利率未經約定，亦無法律可據者，
    週年利率為百分之5，此觀民法第229條第2項、第233條第 1
    項前段、第203條規定可明，原告並得按上開規定請求被告
    給付遲延利息。查原告上開請求係本於侵權行為損害賠償請
    求權，其請求未定有確定期限，應經原告催告而被告未為給
    付，被告始負遲延責任。本件原告起訴而送達起訴狀予被告
    ，應認與催告有同一效力，而使被告負遲延責任，故原告請
    求自刑事附帶民事起訴狀繕本送達翌日即109年12月20日起
    算之遲延利息（起訴狀於109年12月9日寄存送達，見本院10
    9年度交簡上附民字第29號卷第11頁），即屬有據。又兩造
    未約定遲延利息，依上揭法條意旨，應以週年利率百分之5
    為計算基準。
四、綜上所述，原告依民法侵權行為法律關係，請求被告給付15
    萬3,964元，及自109年12月20日起至清償日止，按週年利率
    百分之5計算之利息部分，為有理由，應予准許；逾該範圍
    之請求，則無理由，應予駁回。
五、本件原告提起刑事附帶民事訴訟，由本院刑事庭依刑事訴訟
    法第504條第1項之規定，裁定移送前來，依同條第2項規定
    免繳裁判費，本件復無其他訴訟費用之支出，自毋庸為訴訟
    費用負擔之裁判，附此說明。
六、本件事證已臻明確，兩造其餘主張、陳述及所提之證據，經
    審酌後認為均不足以影響本判決之結果，爰不逐一論列，併
    此說明。
七、據上論結，本件原告之訴為一部有理由、一部無理由，爰判
    決如主文。
中　　華　　民　　國　　110 　年　　11　　月　　5 　　日
　　              民事第一庭  審判長法　官  許石慶
　　                                法  官  廖欣儀
　　                                法  官　鍾宇嫣
以上正本，係照原本作成。　　
本件不得上訴。
中　　華　　民　　國　　110 　年　　11　　月　　5 　　日
                                    書記官